臺灣高等法院臺南分院刑事裁定
抗　告　人　甲 ○ ○
上列抗告人因觀察、勒戒案件，不服臺灣臺南地方法院中華民國
九十四年三月七日裁定（九十四年度毒聲字第五五號），提起抗
告，本院裁定如下：
      主      文
抗告駁回。
      理      由
一、相對人臺灣臺南地方法院檢察署檢察官於原法院聲請意旨略
    以：抗告人即被告甲○○基於施用第一級毒品海洛因之犯意
    ，於民國（下同）九十三年十月二十二日為警採尿前二十六
    小時內某時，在不詳處所施用第一級毒品海洛因，嗣為警於
    九十三年十月二十二日下午一時五十分許，搜索其臺南市○
    ○路○段二一八號六樓之二住處後，經其同意採尿送驗結果
    ，呈嗎啡陽性反應，爰依毒品危害防制條例第二十條第一項
    之規定，聲請裁定將被告送勒戒處所觀察、勒戒等語。
二、按犯毒品危害防制條例第十條施用第一級或第二級毒品之罪
    者，檢察官應聲請法院裁定，令被告入勒戒處所觀察、勒戒
    ，其期間不得逾二月，毒品危害防制條例第二十條第一項定
    有明文。檢察官依毒品危害防制條例第二十條第一項規定命
    送勒戒處所執行觀察、勒戒處分者，應先向法院聲請裁定，
    法院應於受理聲請後二十四小時內為之，觀察勒戒處分執行
    條例第三條第一項亦定有明文。
三、原審以：
（一）被告甲○○於警詢中，雖矢口否認有何施用毒品犯行，辯
      稱：可能是其友人蔡清水以香菸吸食嗎啡時，在旁不小心
      吸入云云。惟按單以免疫分析法檢驗尿液，有可能因交叉
      反應，而對服用幾種其他非煙毒或甲基安非他命藥物者之
      尿液產生偽陽性之反應，然若搭配薄層分析法，應可摒除
      絕大部分偽陽性問題，至於使用氣相層析質譜儀分析法確
      認，則可完全排除偽陽性之干擾，有法務部調查局八十五
      年九月二十六日八五發技一字第八五一一四九五二號函可
      參。又法務部調查局依其檢驗煙毒或安非他命案件經驗研
      判，若非長時間與吸毒者直接相向且存心大量吸入吸毒者
      所呼出之煙氣，以二手煙中可能存在之低劑量煙毒或安非
      他命，應不致在尿液中檢驗出煙毒或安非他命反應，有法
      務部調查局八十二年八月六日八二發技一字第四一五三號
      函可考。被告為警查獲採尿，經臺南市衛生局檢驗，該局
      以免疫分析法、薄層分析法檢驗結果，確呈嗎啡陽性反應
      ，有臺南市警察局第四分局查獲甲○○涉嫌吸毒案尿液檢
      驗對照表、臺南市衛生局九十三年十月二十七日（煙）南
      市衛驗字第九三一０二八號檢驗成績書各一紙在卷可稽；
      原審再將被告於查獲當日為警採得之尿液送請長榮大學毒
      物研究中心鑑定，該中心以酵素免疫分析法ＥＩＡ篩檢並
      以氣相層析質譜儀GC／MS確認結果，送驗尿液確呈海洛因
      代謝物嗎啡陽性反應，且檢出尿液中嗎啡濃度高達19841n
      g／ml，較標準閾值濃度300ng／ml高出六十六倍有餘，倘
      被告果如其所辯，係因友人以香菸吸食海洛因等毒品時，
      在旁不慎吸入以致尿液中驗出嗎啡陽性反應，參諸前引法
      務部調查局函文意旨，實無在其尿液中驗出如此高濃度嗎
      啡含量之可能。被告空言否認犯行，無足憑採。
（二）再按海洛因經注射人體後，約百分之八十於二十四小時內
      自尿中排出，一般而言，尿液中能否驗出嗎啡陽性反應與
      其投與量、投與途徑、採尿時間、個人體質及檢驗方法之
      靈敏度有關，國外曾有文獻報導注射六毫克之海洛因鹽酸
      鹽，其代謝物嗎啡之平均可檢出時限約為二十六小時，此
      有行政院衛生署藥物食品檢驗局於八十一年九月八日以（
      八一）藥檢壹字第八一一四八八五號函述明此旨綦詳。被
      告於九十三年十月二十二日下午一時五十分許，為警在臺
      南市○○路○段二一八號六樓之二查獲後，為警帶回警局
      採尿送驗，有臺南市警察局第四分局搜索扣押筆錄可稽，
      參照前引行政院衛生署藥物食品檢驗局函文意旨，被告於
      為警查獲後採尿時間回溯二十六小時內某時，確有施用第
      一級毒品海洛因之犯行。
（三）被告前未曾因違反毒品危害防制條例案件，經法院裁定送
      勒戒處所觀察、勒戒，有臺灣高等法院被告全國紀錄表在
      卷可憑，是其施用第一級毒品海洛因，核屬初犯毒品危害
      防制條例第十條第一項之罪。並依相對人之聲請裁定將被
      告送勒戒處所觀察、勒戒。
四、本件抗告意旨略以：（一）被告未曾吸毒，又無吸毒之事實
    證據，此次亦非於吸毒之現場被查獲，因此，以被告施用毒
    品勒令戒絕，核與事實不符。（二）被告是否因於友人蔡清
    水吸毒時在旁不慎吸入毒氣始有煙毒反應？或於檢驗時誤將
    友人尿液當為被告尿液檢驗？必須重採尿檢驗，以昭信服。
    為此提出抗告云云。
五、經查：（一）被告甲○○確於右揭時地施用第一級毒品，此
    觀上述臺南市衛生局尿液檢驗成績書及長榮大學毒物研究中
    心複驗確認報告之檢驗結果，其尿液呈嗎啡陽性反應之結果
    可證。至被告嗣後是否有再施用毒品，已不足為其有利之認
    定。被告聲請採尿送鑑定以證明被告確實無吸毒云云，核無
    必要。（二）按二人若非共處於空間密閉狹小，並故意大量
    吸入該氣體，應不致於尿液中代謝煙毒或甲基安非他命反應
    ，有法務部調查局第六處八十三年九月十七日（八三）發技
    字第八三一○○一八五號函可憑。依被告於警詢時所供：「
    （問：警方採集妳尿液編號Ｄ4－129號尿液瓶送驗呈嗎啡陽
    性反應，妳作何解釋？）答：可能是我朋友蔡清水在吸食嗎
    啡時，我人在旁邊，但我有聞到香煙有怪味，我就問蔡清水
    說怎麼味道怪怪的，蔡清水跟我說這是人家抽香煙時有沾一
    些東西的味道，所以我不知道該味道是蔡清水在吸食嗎啡，
    我不小心吸入的。」等語，然以依上述複驗確認報告檢出被
    告尿液嗎啡濃度情形，被告明知蔡清水吸煙有怪味，竟不知
    避開，反而故意大量吸入該氣體，已值可疑；況據蔡清水於
    九十三年十月二十二日為警查獲時，於警詢時供稱：最後一
    次是今天上午八時許在我的房間內吸食，這二天晚上才有至
    金華路三段二一號六樓之二睡覺，我沒有在那裡吸食毒品過
    ；及其於警詢、偵查中及原審審理時所供稱：伊是用礦泉水
    混合海洛因後，然後用針筒抽取再注射於手背（臂）等語（
    見另刑事案件南市警四刑偵字第四二五號警卷第二頁、九十
    三年度毒偵字第二一一二號偵查卷第六頁、九十三年度訴字
    第一一九九號卷第一二０頁），蔡清水既未在被告居住處吸
    食，又係以注射方式施用，則顯無因蔡清水吸食時在旁不慎
    吸入之可能。再據長榮大學毒物研究中心於上述確認報告函
    併稱：檢體資料Ｄ4－129，在接收此檢體之後，已完成分析
    檢驗，且檢體的封條完整等語（見原審卷第十三頁），與台
    南市警察局第四分局查獲甲○○涉嫌吸毒案尿液檢驗對照表
    所載尿液編號（見警卷第七頁）相符，尚無誤檢之情事，被
    告辯稱其未施用第一級毒品或誤將友人尿液當為被告尿液檢
    驗云云，無可憑採。本件經核原審裁定命被告應送勒戒處所
    觀察、勒戒，並無違誤，抗告意旨徒憑空言否認，為無理由
    ，應予駁回。
六、據上論斷，應依刑事訴訟法第四百十二條，裁定如主文。
中　　華　　民　　國　　94　　年　　6 　　月　　28　　日
                  刑事第二庭    審判長法　官  葉居正
                                      法　官  莊俊華
                                      法　官  高明發
以上正本證明與原本無異。
不得抗告。
　　　　　　　　　　　　　　　　　　　書記官  陳淑貞
中　　華　　民　　國　　94　　年　　7 　　月　　4 　　日
